---
title: "VID : Analyse exploratoire des données"
subtitle: "De la théorie à la pratique (TP 1)"
author:
  - name: Rémi Ançay & Lucas Charbonnier
highlight-style: github
format:
  html:
    theme: cosmo
    monobackgroundcolor: rgb(255,250,240)
    toc: true
    toc-location: left
    #reference-location: margin
    reference-location: document
    code-line-numbers: true
date: 'last-modified'
date-format: '[This version:] MMMM D, YYYY'
number-sections: false
editor: 
  visual
---

```{r}
#install.packages("readxl")
#install.packages("HSAUR2")
library("readxl")
library("HSAUR2") 
```

## Introduction

Dans ce premier TP, nous allons prendre en main R ainsi que RStudio et Quarto. Pour se faire, nous allons jouer avec plusieurs jeux de données qui nous servirons de base pour faire de l'analyse.

# Exercice 1

**a.** Les données figurent dans le fichier Notes.xlsx qui se trouve dans la page Moodle du cours. Télécharger le fichier et enregistrer les données dans l’objet examen de R en utilisant la librairie readxl.

```{r}
examen <- read_excel("files/Notes.xlsx")
examen
```

**b.** Reconstituer les boîtes à moustaches en parallèle figurant ci-dessous.

```{r}
boxplot(examen$Note, horizontal = TRUE)
```

Calculer les écarts-types des trois classes à l’aide des fonctions by() et sd().

```{r}
library(lattice)
data(Titanic)
Titanic



```

```{r}
titanic.bar<-barchart(Class~Freq|Sex + Age, data=as.data.frame(Titanic), 
                      groups=Survived, stack=TRUE, layout=c(4,1), 
                      auto.key=list(title="Survived", columns=2))
print(titanic.bar)
```

```{r}
data("plasma")

plasma
cor(plasma["fibrinogen"], plasma["globulin"])
```

```{r}
plasma.glm<-glm(ESR~fibrinogen+globulin, data=plasma, family=binomial)
prob<-predict(plasma.glm, type="response")
par(pty="s")
plot(globulin~fibrinogen, data=plasma, xlim=c(2,6), ylim=c(25,55), pch=20, 
     xlab="fibrinogène", ylab="globuline", main="")
symbols(plasma$fibrinogen, plasma$globulin, circles=prob, add=TRUE, fg="red", 
        bg="orange")
```

# Suite Exo4a

```{r}
anscombe.1<-data.frame(x1=anscombe$x1, x4=anscombe$x4, y1=anscombe$y1, 
                       y2=anscombe$y2, y3=anscombe$y3, y4=anscombe$y4)
```

```{r}
#install.packages("corrplot")
library("corrplot")
corMatrix <- cor(anscombe.1)
corrplot.mixed(corMatrix)
```

```{r}

#install.packages("corrr")

library(corrr)

correlation_matrix <- correlate(anscombe.1)

network_plot(correlation_matrix)

```

```{r}
#install.packages("GGally")

library(GGally)
library(ggplot2)

ggpairs(anscombe.1)
```

```{r}
ggpairs(anscombe.1, columns = c("x1", "y1"))
ggpairs(anscombe.1, columns = c("x1", "y2"))
ggpairs(anscombe.1, columns = c("x1", "y3"))
ggpairs(anscombe.1, columns = c("x4", "y4"))
```

# Exo 5

```{r}
#install.packages("skimr")
library("skimr")

#install.packages("palmerpenguins")
library("palmerpenguins")
```

```{r}
penguins
```

**b.** Quelle variable possède le plus de valeurs manquantes ?

```{r}
skim(penguins)
```

C'est la colonne "sex" avec 11 valeurs manquantes

**c.** Quelle espèce est la plus représentée ?

```{r}
table(penguins$species)
```

**d.** Nous nous proposons de tracer des graphiques de nuages de points à l’aide de la librairie `ggplot2` qu’il faut d’abord installer si nécessaire puis activer dans votre session.

```{r}
ggplot(data = penguins, aes(x = flipper_length_mm, y = bill_length_mm)) +
  geom_point(aes(color = species, shape = species), size = 3, alpha = 0.8) +
  scale_color_manual(values = c("darkorange","purple","cyan4")) +
  labs(title = "Taille des manchots, Palmer Station LTER",
       subtitle = "Longueur des nageoires et longueur du bec chez les manchots Adelie, Chinstrap et de Gentoo",
       x = "Longueur des nageoire (mm)",
       y = "Longueur du bec (mm)",
       color = "Espèce de manchots",
       shape = "Espèce de manchots") +
  theme_bw()
```

Existe-t-il une relation entre la longueur du bec et la longueur des nageoires ? Dans l’affirmative, de quelle nature est-elle ?

-   Oui il y a une correlation. plus la longueur des nagoire est grande, plus celle du bec l'est aussi

**e.** Remarque-t-on des observations inhabituelles dans le graphique de nuage de points ?

-   Oui, on peut noté le spécimen "Chinstrap" avec une longueur de nagoire à 180mm et une longueur de bec a 58mm

**f.** Quelle valeur attribueriez-vous à la longueur des nageoires pour distinguer les manchots de Gentoo des deux autres espèces ?

-   les Gentoo ont des nagoires d'une taille supérieur à 205mm

**g.** Déterminer la corrélation entre la longueur du bec et la longueur des nageoires.

```{r}
cor(penguins$bill_length_mm, penguins$flipper_length_mm, use = "complete.obs")

```

```{r}
ggplot(data = penguins, aes(x = flipper_length_mm, y = bill_length_mm)) +
  geom_point(aes(color = species, shape = island), size = 3, alpha = 0.8) +
  scale_color_manual(values = c("darkorange","purple","cyan4")) +
  labs(title = "Taille des manchots, Palmer Station LTER",
       subtitle = "Longueur des nageoires et longueur du bec chez les manchots Adelie, Chinstrap et de Gentoo",
       x = "Longueur des nageoire (mm)",
       y = "Longueur du bec (mm)",
       color = "Espèce de manchots",
       shape = "Espèce de manchots") +
  theme_bw()

```

Sur quelle île vivent exclusivement les manchots de Gentoo ?

**i.** Pour répondre à cette question, on peut également construire le graphique de points tracé ci-dessous.

```{r}
ggplot(penguins, aes(x = island, y = species, color = species)) +
  geom_jitter(size = 3) + 
  scale_color_manual(values = c("darkorange","purple","cyan4")) +
  labs(x = "Iles",
       y = "Espèce de manchots",
       color = "Espèce de manchots")
```

Les Gentoo vivent tous sur l'ile Biscoe

**j.** Tracer le nuage de points de la longueur du bec (*bill length*) versus la longueur des nageoires (*flipper length*) selon l’espèce et le sexe des manchots en utilisant le composant `facet_wrap()` de la fonction `ggplot()`.

```{r}
# Tracer le nuage de points de la longueur du bec versus la longueur des nageoires selon l'espèce et le sexe des manchots
ggplot(penguins, aes(x = bill_length_mm, y = flipper_length_mm, color = sex)) +
  geom_point() +
  labs(x = "Longueur du bec (mm)", y = "Longueur des nageoires (mm)") +
  facet_wrap(~ species, scales = "free") +
  ggtitle("Nuage de points : Longueur du bec vs Longueur des nageoires selon l'espèce et le sexe")


```

# Exo 6

```{r}
#install.packages("readr")
library("readr")

#install.packages("treemapify")
library("treemapify")

#install.packages("camcorder")
library("camcorder")
```

```{r}
isc_grant <- read_csv("files/isc_grants.csv")
```

```{r}
skim(isc_grant)
```

**b.** Nous allons construire une carte à cases (*treemap*) des candidatures à l’obtention d’une bourse du Consortium en utilisant la librairie `treemapify` de ***R***.

```{r}
gg_record(dir="ISCgrant", device="png", width=9, height=8, units="in", dpi=320)
pal<-c("#002870","#005A87","#078788","#A5A63C","#DE9704","#C45D27","#AD3518","#990C00")
```

Tracer la carte à cases ci-dessous en complétant les commandes données au-dessous du graphique.

```{r}
ggplot(isc_grant, aes(area=funded, fill=factor(year), subgroup=year)) +
  geom_treemap(radius=unit(0.2, "line"), color="white", size=2) +
  geom_treemap_text(aes(label=paste0(title, "\n", proposed_by, "\n\n", scales::dollar(funded))), reflow=TRUE, grow=TRUE, color="white") +
  geom_treemap_subgroup_text(aes(label=year), color="white", grow=TRUE, alpha=0.25) +
  scale_fill_manual(values=pal) +
  labs(
    title="Bourses accordées selon les années",
    caption="Source: Comité de pilotage du consortium R",
    fill="year") +
  theme_void()+
  theme(
    legend.position="none",
    plot.background=element_rect(fill="grey99", color=NA),
    plot.title=element_text(size=30, face="bold", color="#0D2765", margin=margin(0, 0, 5, 0)),
    plot.caption=element_text(color="#0D2765"),
    plot.margin=margin(10, 10, 10, 10)
  )
```
